最高法院刑事判決　　　　　　九十六年度台上字第六七二四號
上　訴　人　台灣高等法院檢察署檢察官
被　　　告　甲○○
　　　　　　　　　　號
上列上訴人因被告傷害致重傷害案件，不服台灣高等法院中華民
國九十六年四月三十日第二審判決（九十六年度上訴字第一三二
五號，起訴案號：台灣桃園地方法院檢察署九十五年度偵字第一
四００二號），提起上訴，本院判決如下：
    主  文
上訴駁回。
    理　由
按刑事訴訟法第三百七十七條規定：上訴於第三審法院，非以判
決違背法令為理由，不得為之；是提起第三審上訴，應以原判決
違背法令為理由，係屬法定要件。且必須依據卷內資料為具體之
指摘，並足據以辨認原判決已具備違背法令之形式，始屬相當。
本件原判決綜合全案證據資料，本於事實審法院之推理作用，認
定被告甲○○有其事實欄所記載之犯行，因而撤銷第一審之科刑
判決，改判仍論以被告傷害人之身體，因而致重傷罪，處有期徒
刑三年。已詳細說明其所憑之證據及認定之理由；對於第一審檢
察官循告訴人請求提起第二審上訴，指稱被告係涉犯重傷害罪乙
端，並已逐一敘明不可採之理由，俱有卷存之證據資料可資覆按
；從形式上觀察，原判決並無違背法令之情形。檢察官上訴意旨
略稱：原判決論以被告傷害人之身體，因而致重傷罪，然未於理
由說明被告何以僅有普通傷害之犯意，已有未合。又依財團法人
長庚紀念醫院林口分院出具之民國九十五年六月五日、同年月二
十二日之告訴人巫坤龍之診斷證明書二份，及九十五年八月三日
函附告訴人之病歷，顯示告訴人僅係左眼、左耳受有傷害，並非
全臉均受有傷害。原判決事實認定被告係「徒手毆擊告訴人之臉
部數拳」，與上開證據不相適合。況證人宋錦昌亦證稱：後來大
家把被告與告訴人二人拉開，然後看到告訴人用手蓋住一隻眼睛
，蓋住的地方旁邊有流血出來等語，足見被告攻擊之部位全在告
訴人之左眼，原審認定被告係朝告訴人臉部亂打，併有未洽云云
。惟查證據之取捨及事實之認定，均為事實審法院之職權，倘其
採證認事並未違反證據法則，自不得任意指為違法。又刑法第十
七條之加重結果犯，係指行為人故意實行基本之犯罪行為；但對
於客觀上有預見可能之加重結果，而加重其刑之法律評價。此與
刑法第十三條所定行為人明知並有意使其發生該犯罪結果之直接
故意，及主觀上預見其結果之發生，而其結果之發生並不違背其
本意之間接故意，均就其結果負故意責任之情形有別。故行為人
就犯罪所生之結果，若涵括於其主觀上故意範圍，即屬故意犯罪
。如對於結果之發生雖為客觀上所能預見，但為主觀上所不預見
，即屬加重結果犯。原判決理由第二段業已說明：告訴人確因被
告之傷害行為，致受有左眼鞏膜穿傷約一八０度、左眼上眼瞼兩
道裂傷、左耳全外耳部瘀傷等傷害，再經送醫治療後，仍因而有
左眼無光覺，視力無法回復之完全毀敗之重傷害一節，亦有財團
法人長庚紀念醫院林口分院所出具之九十五年六月五日及同年月
二十二日診斷證明書二份、九十五年八月三日函附告訴人之病歷
影本各一份在卷可參，足見被告確有傷害告訴人之犯意。然依現
場目擊證人即被告與告訴人之外甥宋錦昌於第一審法院審理中結
證：案發當時我有看見告訴人與被告發生爭吵，是因為家裡遺產
的事情，雙方就互相叫罵，然後被告就叫告訴人不要再罵了，告
訴人還是繼續罵，被告生氣打告訴人，因為他們兩人是從屋內吵
到外面騎樓，我在屋內聽到「砰」的一聲，我就出去看，看到被
告用手打告訴人的臉部，我看到被告打了很多下，被告是用右手
朝著告訴人的臉部各部位亂打，告訴人並沒有還手，後來大家就
把他們兩人拉開，然後看到告訴人用手蓋住一隻眼睛，蓋住的地
方旁邊有流血出來等語明確，衡以證人宋錦昌係被告及告訴人之
外甥，彼此均屬至親，復無怨隙，當無甘冒偽證罪責，杜撰事實
故為偏頗任何一方之理，其證詞殊堪採信。則被告既係徒手對告
訴人之臉部各部位亂打一情，益徵被告並非全係針對告訴人左眼
而故為攻擊，難謂有重傷害故意。惟攻擊人之臉部極有可能造成
眼睛傷害致生視力難以回復之結果，為一般社會經驗所得預見，
被告揮拳毆擊告訴人臉部，對於告訴人受有左眼無光覺，視力無
法回復之重傷害結果，於主觀上雖未預見，但於客觀上顯能預見
等情，認定被告有本件傷害人之身體，因而致重傷之犯行（見原
判決第二至四頁），已於理由為必要之論敘及說明。此係事實審
法院採證認事之職權行使，難謂有違反證據法則或理由不備或矛
盾之情形。檢察官上訴意旨係就原審採證認事之職權行使，及原
判決明白論斷之事項，再為事實上之爭執，泛言原判決理由欠備
及矛盾等違法，並非依據卷內資料而為具體之指摘，核與法律規
定得為第三審上訴理由之違法情形，不相適合，自不足據以辨認
原判決已具備違背法令之形式，其上訴為違背法律上之程式，應
予駁回。
據上論結，應依刑事訴訟法第三百九十五條前段，判決如主文。
中　　華　　民　　國　九十六　年　 十一 　月　二十九　日
                      最高法院刑事第十二庭
                          審判長法官  洪　文　章
                                法官  王　居　財
                                法官  郭　毓　洲
                                法官  黃　梅　月
                                法官  邱　同　印
      本件正本證明與原本無異
                                      書  記  官
中　　華　　民　　國　九十六　年　 十二 　月　　四　　日
                                                Ａ
